最高法院刑事判決                              八十六年度台上字第一六六八號
    上訴人  甲○○  男
右上訴人因竊盜案件，不服台灣高等法院台中分院中華民國八十五年四月十七日第二
審判決 (八十四年度上訴字第三三一八號，起訴案號：台灣台中地方法院檢察署八十
四年度偵字第一五一四○號) ，提起上訴，本院判決如左：
    主  文
原判決撤銷，發回台灣高等法院台中分院。
    理  由
本件原判決認定上訴人甲○○意圖為自己不法之所有，於民國八十四年九月十一日凌
晨零時三十分許，攜帶其所有之手電筒一支及可供兇器使用之扳手三支、十字起子一
支、剪刀一把，在台中市○○區○○路五七二號弘馳汽車修配廠對面路旁，徒手開啟
王育德所有，因車禍撞損送修未懸掛車牌 (按原車牌號碼為：ＹＢ─三三八七號) 之
自用小客車車門，進入車內，以所攜帶之工具著手拆卸該自用小客車之中控鎖時，即
為該修配廠負責人游文淵、游文雄兄弟發現，報警查獲，其竊盜之目的致未得逞等情
。因而維持第一審論處上訴人甲○○攜帶兇器竊盜，未遂，罪刑之判決，駁回其在第
二審之上訴，固非無見。
惟查：物權，除法律另有規定外，因拋棄而消滅。而刑法上之竊盜罪，以意圖為自己
或第三人不法之所有，竊取他人之動產為成立要件，若所取得之物，係他人拋棄之無
主物，已非他人所有之動產，即與竊盜罪之構成要件不合。上訴人甲○○於偵審中始
終辯稱：該車因受撞擊車頭已全毀，無車牌，車輪只剩一個，車內已被拆解零亂，棄
置於該處已三、四個月，嗣台中市環境保護局亦在該汽車之車窗上張貼公告，限期命
自行移置處理，否則視為廢棄車輛逕行拖吊，該車應係他人拋棄之廢棄物。並於原審
法院宣示判決前具狀請求調查證據 (見原審卷第七十八、七十九頁) ，聲請傳喚證人
王育德及黃增年，以證明該車原屬王育德所有，嗣已出售予黃增年，據黃增年表示該
車行駛於高速公路時發生車禍撞毀，送到修車廠估價，因修理費高於原車價值，故決
定將該汽車廢棄等語。按當事人聲請調查之證據，縱係於辯論終結後始行提出，如其
所聲請調查之證據，確有調查之必要，未經再開辯論予以調查者，仍係於審判期日應
行調查之證據未予調查，其判決即屬違背法令 (本院四十一年臺上字第四三八號判例
參照) 。本件上訴人聲請調查之證據，雖係於辯論終結後始行提出，然其聲請調查之
證據，即該車輛之所有人是否已經拋棄該自用小客車，與上訴人是否成立竊盜罪至有
關係，原審未予再開辯論徹查明白，遽行判決，揆諸上開說明，自有應於審判期日調
查之證據而未予調查之違法。上訴意旨指摘原判決不當，非無理由，應認有撤銷發回
更審之原因。本件雖屬刑事訴訟法第三百七十六條第二款所列之案件，惟於修正刑事
訴訟法施行前原得上訴於第三審法院，且已繫屬於法院，依刑事訴訟法施行法第五條
第一項規定，仍應依施行前之法定程序終結之，附此說明。
據上論結，應依刑事訴訟法第三百九十七條、第四百零一條，判決如主文。
中      華      民      國    八十六    年      三      月    二十七    日
                              最高法院刑事第一庭
                                  審判長法官  黃  雅  卿
                                        法官  楊  文  翰
                                        法官  陳  正  庸
                                        法官  陳  世  雄
                                        法官  楊  商  江
      右正本證明與原本無異
                                              書  記  官
中      華      民      國    八十六    年      四      月      二      日
                                                                      Ｋ
